【裁判字號】    98,易,684
【裁判日期】    980817
【裁判案由】    竊盜
【裁判全文】
臺灣桃園地方法院刑事判決               98年度易字第684號
公  訴  人  臺灣桃園地方法院檢察署檢察官
被      告  丁○○
上列被告因竊盜案件，經檢察官提起公訴（98年度偵字第10449
、11274 號），本院判決如下：
    主  文
丁○○攜帶兇器竊盜，累犯，處有期徒刑捌月。扣案螺絲起子壹
支沒收之。其餘被訴部分無罪。
    事  實
一、丁○○前因違反毒品危害防制條例案，經本院以91年度易字
    第1388號判處有期徒刑10月確定，於民國93年4 月2 日因縮
    短刑期假釋出監，嗣於93年7 月14日縮刑期滿執行完畢。詎
    仍不知悛悔，於98年5 月19日下午4 時55分許，騎乘腳踏車
    行經桃園縣桃園市○○街108 號時，見車牌號碼1838─PK號
    自用小客車停放路旁，且右前座上置有米色手提塑膠編籃子
    手提包1 個（下稱手提包），無人看守，認有機可趁，竟意
    圖為自己不法之所有，基於竊盜之犯意，乃持其所有客觀上
    足對人之生命、身體、安全造成危險可供兇器使用之螺絲起
    子1 支，下車徒步上前，並拾起路旁石塊，敲破右前座車窗
    玻璃（毀損部分未據告訴），將手伸入車內竊取蕭素靜所有
    之上開手提包1 個（內有蕭素靜之存摺、現金新臺幣4,000
    元、Leica 相機1 台及信件數封等物），得手後欲騎車逃離
    之際，遭蕭素靜夫乙○○發現，自後在永康街與中正三街口
    追及逮捕，並報警前來，當場起獲上開手提包1 個（已發還
    被害人），並分別自其衣服口袋內及腳踏車上扣得其所有之
    上開一字起子1 支、非其所有而與本案無關之機車大鎖1 支
    （無證據證明於下車行竊時亦攜帶該機車大鎖）而查獲。
二、案經桃園縣政府警察局桃園分局報請臺灣桃園地方法院檢察
    署檢察官偵查起訴。
    理  由
甲、程序事項：
一、按除簡式審判程序、簡易程序及刑事訴訟法第376 條第1 款
    、第2 款所列之罪之案件外，第一審應行合議審判，刑事訴
    訟法第284 條之1 定有明文；而刑法第321 條第1 項第3 款
    之加重竊盜罪，乃屬刑事訴訟法第376 條第2 款所列之罪，
    故本件經檢察官起訴之刑法第321 條第1 項第3 款之加重竊
    盜罪，得由本院以獨任法官之法院組織行本案通常審判程序
    ，合先敘明。
二、本件認定事實所引用之本件卷內所有卷證資料（包含人證與
    文書證據、物證等證據）之證據能力，檢察官及被告於本院
    審理時均不爭執，且並無證據證明係公務員違背法定程序所
    取得；又卷內之各項文書證據，亦無刑事訴訟法第159 條之
    4 第1 款、第2 款顯有不可信之情況，而不得作為證據之情
    形，或有刑事訴訟法第159 條之4 第3 款其他可信特別情況
    下所製作之文書，而得作為證據，均認有證據能力。
乙、實體事項：
壹、有罪部分：
一、上開犯罪事實，業據被告丁○○於警詢、偵訊及本院審理時
    迭認不諱（見98年度偵字第11274 號卷《下稱偵一卷》第7
    至9 、35至36頁、本院98年度聲羈字第339 號卷第9 頁、本
    院卷第13頁至同頁反面、第25頁反面），核與證人乙○○於
    警詢、偵訊時，證人即查獲員警廖晉邦於偵訊時證述情節相
    符（見偵一卷第10至12、49、52至53頁），復有桃園縣政府
    警察局桃園分局搜索扣押筆錄、扣押物品目錄表、贓物領據
    各1 份、現場及車輛、贓物照片共8 張在卷可稽（見偵一卷
    第17至24、29頁），是被告前揭具任意性之自白，核與事實
    相符，而足採信。其中，被告行竊時攜帶螺絲起子之兇器一
    節，已經被告自承在卷，並有自被告身上起獲之螺絲起子1
    支扣案可證。雖公訴人認被告以螺絲起子及機車大鎖敲破車
    窗犯案，並舉證人廖晉邦所證：副駕駛座的窗戶邊有三處受
    損，受損痕跡與螺絲起子相吻合等語（見偵一卷第49頁），
    及證人乙○○供證：車窗邊緣有看似東西挖過的痕跡等語（
    見偵一卷第53頁）為據，惟廖晉邦、乙○○均非目擊行竊之
    人，而被告堅稱係以石塊作案，與卷內車窗破損照片所示情
    節並無不合（以石塊之尖銳處亦可能造成車窗之破損），是
    依罪證有疑、利歸被告之原則，本院認其敲破車窗之工具為
    石塊，並非螺絲起子或機車大鎖。綜上所述，本件事證明確
    ，被告竊盜犯行洵堪認定，應依法論科。
二、按刑法第321 條第1 項第3 款之攜帶兇器竊盜罪，係以行為
    人攜帶兇器竊盜為其加重條件，此所謂兇器，其種類並無限
    制，凡客觀上足對人之生命、身體、安全構成威脅，具有危
    險性之兇器均屬之，且祇須行竊時攜帶此種具有危險性之兇
    器為已足，並不以攜帶之初有行兇之意圖為必要，最高法院
    79年台上字第5253號著有判例可資參照。刑法第321 條第1
    項第3 款之攜帶兇器竊盜罪係以行為人攜帶兇器竊盜為其加
    重條件，只要於竊盜時攜帶兇器，即構成加重竊盜罪名，因
    立法所規範者為攜帶兇器竊盜即屬於加重條件，而不以取出
    兇器犯之為必要，亦不以攜帶之初有持以行兇之意圖為限（
    最高法院94年度臺上字第3149號判決可參）。查被告行竊時
    隨身攜持之螺絲起子1 把，為金屬製品，質地堅硬，倘持之
    朝人體揮戳，對人之生命、身體、安全足以構成威脅，屬具
    有危險性之兇器無訛。雖無證據證明其取出上開兇器作為敲
    破車窗之使用工具，然既於行竊時攜帶該兇器，即構成加重
    竊盜罪名。至於石塊乃自然界之物質，尚難謂為通常之「器
    械」（最高法院92年度台非字第32號判決可參），非屬前揭
    法文所定之兇器。是核被告所為，係犯刑法第321 條第1 項
    第3 款之攜帶兇器竊盜罪。被告有事實欄一所載之有期徒刑
    科刑及執行紀錄，此有臺灣高等法院被告前案紀錄表附卷可
    憑，其受有期徒刑執行完畢後，5 年以內故意再犯有期徒刑
    以上之本罪，為累犯，應依刑法第47條第1 項加重其刑。爰
    審酌被告不思以正途獲取財物，竟任意行竊，對他人財產權
    欠缺尊重，竊盜時攜帶之兇器種類，嚴重影響被害人財產、
    生命、身體之安全，竊取財物之價值，已由被害人領回，暨
    其除前揭構成累犯之犯罪前科紀錄外，尚有殺人未遂、施用
    毒品等多次犯罪前科紀錄，有臺灣高等法院被告前案紀錄表
    1 份在卷足按，素行非佳，然犯後尚知悔悟，態度尚佳等一
    切情狀，量處如主文所示之刑，以資懲儆。
三、扣案之螺絲起子1 支，為被告所有，供本件加重竊盜犯罪所
    用，應依刑法第38條第1 項第2 款之規定沒收之；扣案機車
    大鎖1 個，被告供稱係其兄蔡連枝所有（見本院卷第39頁反
    面），非被告所有，且無證據證明與本案有何關連，亦非違
    禁物，爰不另為沒收之諭知，併此敘明。
貳、無罪部分：
一、公訴意旨另以：被告丁○○意圖為自己不法之所有，於98年
    4 月30日晚間10時許，在桃園縣桃園市○○路182 號前，以
    不詳方式破壞車牌號碼Q7-9115 號自用小客車之右後側三角
    形車窗，竊取放置於該車後座，甲○○所有之遠傳電信手提
    紙袋1 只（內含衣服2 件、毛巾1 條）得手，因認被告此部
    分行為尚涉犯刑法第320 條第1 項之竊盜罪嫌云云。
二、按犯罪事實應依證據認定之，無證據不得認定犯罪事實；又
    不能證明被告犯罪者，應諭知無罪之判決，刑事訴訟法第15
    4 條第2 項、第301 條第1 項分別定有明文。次按認定不利
    於被告之事實，須依積極證據，苟積極證據不足為不利於被
    告事實之認定時，即應為有利於被告之認定，更不必有何有
    利之證據；又認定犯罪事實所憑之證據，雖不以直接證據為
    限，間接證據亦包括在內，然而無論直接或間接證據，其為
    訴訟上之證明，須於通常一般之人均不致有所懷疑，而得確
    信其為真實之程度，始得據為有罪之認定，最高法院30年上
    字第816 號、76年台字第4986號判例意旨可資參照。
三、公訴意旨認被告涉有上揭罪嫌，無非係以被害人甲○○之指
    訴、證人丙○○之證述，及被告持有上開遭竊遠傳電信手提
    紙袋遭查獲等情，為其主要論據。訊之被告固坦承持有甲○○遭竊之上開手提紙袋乙情，然堅決否認前揭犯行，辯稱：
    該手提紙袋係伊於98年4 月30日晚間10時許，在東門國小後
    門（即桃園縣桃園市○○路142 號）陸橋樓梯下撿到等語（
    見98年度偵字第10449 號卷《下稱偵二卷》第6 、29頁、本
    院卷第14頁、第25頁反面、第38頁反面），經查：
  (一)被告於98年4 月30日晚間11時許，在桃園縣桃園市○○○路
    32號前，持有甲○○所有之手提紙袋，原係甲○○置於車內
    後座，停放在桃園縣桃園市○○路182 號前，於同日上午10
    時至晚間10時許間之不詳時間，遭人擊破右後側三角形車窗
    後竊取乙節，固有證人甲○○之指訴、丙○○之證述（見偵
    二卷第15至16、35、36頁、本院卷第34、36頁反面），及桃
    園縣政府警察局桃園分局搜索扣押筆錄、扣押物品目錄表、
    贓物領據各1 份、查獲現場及遭竊物品照片共4 張在卷足憑
    （見偵二卷第18至20、22至23、25頁），然僅足證被告持有
    上開手提紙袋之客觀事實，不足以證明被告即係行竊之人。
  (二)證人甲○○、丙○○均未目擊行竊之情節，被告則始終辯稱
    上開手提紙袋係伊於前揭時、地拾獲；而被告所稱拾獲之地
    點，與案發地點亟為接近，衡以袋內僅有短袖上衣2 件、毛
    巾1 條，並無值錢物品，實無法完全排除另有他人行竊，並
    因無值錢物品而棄置後，始遭被告拾獲之可能。再案發後，
    經警對甲○○車輛採集指紋送驗結果，均無被告之指紋，有
    卷附桃園縣政府警察局刑案現場勘驗報告、內政部警政署刑
    事警察局98年6 月3 日刑紋字第0980071261號鑑驗書各1 份
    可考（見偵二卷第40至47頁）；而被告因持有上開手提紙袋
    ，遭丙○○攔下質疑之當時，不僅毫無情虛之狀，亦未遁逃
    ，更願留待警方到場以為澄清一節，亦據證人丙○○於本院
    審理時證稱：「（問：當你上前去詢問被告時，被告當時是
    如何回答紙袋的來源？被告當時的神情與反應為何？）被告
    當時告訴我紙袋是他在桃園市東門國小後門亦即春日路上的
    天橋樓梯下撿到的。被告當時的神情與反應都還蠻正常的」
    、「（問：在你報警後，被告與你一同在場等待警察到場，
    是否如此？）是」、「（問：在警察到場之前，被告有無說
    他要離開？）沒有」等語明確（見本院卷第34至36頁），苟
    被告係真正竊嫌，既無遭人強留現場，當無留待警方到場查
    獲之理。況被告同時起訴之另件竊盜犯行（即壹所述）已坦
    認不諱，則被告若非遭冤枉，實無行竊本件，豈會單就本件
    竊案如此一再爭執。是本件竊盜是否確係被告所為，本院仍
    存有相當之懷疑。
  (三)雖證人丙○○證稱：被告有轉頭探看路旁車內情形之動作等
    語（見本院卷第34至36頁），惟丙○○既未目擊被告行竊，
    無法排除係對被告查看店面徵人啟事之動作（見偵二卷第7
    、29頁，本院卷第35、36、38反面）發生誤認之可能，實難
    僅以丙○○於案發後所見之上開行為舉止，臆測被告即係竊
    嫌。
四、綜上所述，本件依公訴人所舉證據，本院無從形成被告有罪
    之心證，仍有合理之懷疑存在，依「罪證有疑，利歸被告」
    原則，尚不能僅以推測或擬制之方法，為被告有罪之認定。
    此外，復查無其他積極證據足證被告涉犯上揭竊盜罪嫌，應
    認不能證明其犯罪，此部分應諭知被告無罪之判決。
據上論斷，應依刑事訴訟法第284 條之1 、第299 條第1 項前段
、第301 條第1 項前段，刑法第321 條第1 項第3 款、第47條第
1項 、第38條第1 項第2 款，判決如主文。
本案經檢察官陳仁傑到庭執行職務。
中    華    民    國    98    年    8     月    17    日
                  刑事第九庭  法  官  蘇琬能
以上正本證明與原本無異。
如不服本判決應於收受判決後10日內向本院提出上訴書狀，並應
敘述具體理由。其未敘述上訴理由者，應於上訴期間屆滿後20日
內向本院補提理由書 (均須按他造當事人之人數附繕本)「 切勿
逕送上級法院」。
                              書記官  何伊羚
中    華    民    國    98    年    8     月    17    日
附錄論罪科刑法條：
中華民國刑法第321 條（加重竊盜罪）
犯竊盜罪而有左列情形之一者，處6 月以上、5 年以下有期徒刑
：
一、於夜間侵入住宅或有人居住之建築物、船艦或隱匿其內而犯
    之者。
二、毀越門扇、牆垣或其他安全設備而犯之者。
三、攜帶兇器而犯之者。
四、結夥三人以上而犯之者。
五、乘火災、水災或其他災害之際而犯之者。
六、在車站或埠頭而犯之者。
前項之未遂犯罰之。


司法院資訊處製作；財團法人民間司法改革基金會備份。
